臺灣臺北地方法院民事判決
111年度訴字第3485號
原      告  呂家威  

訴訟代理人  慶啟人律師
            彭聖超律師
            蘇軒儀律師
被      告  葉作萍  
訴訟代理人  鄭雅方律師
            傅宇均律師
            楊鎮宇律師
上列當事人間請求侵權行為損害賠償事件，原告提起刑事附帶民
事訴訟，經本院刑事庭裁定（110年度附民字第646號）移送前來
，本院於民國111年12月8日言詞辯論終結，判決如下：
    主  文
原告之訴及假執行之聲請均駁回。
訴訟費用由原告負擔。
    事實及理由
壹、程序方面
　  按訴狀送達後，原告不得將原訴變更或追加他訴。但請求之
    基礎事實同一、擴張或減縮應受判決事項之聲明、不甚礙被
    告之防禦及訴訟之終結者，不在此限，民事訴訟法第255條
    第1項但書第2款、第3款、第7款分別定有明文。經查，原告
    起訴聲明為：(一)被告應給付原告新臺幣(下同)100萬元；(
    二)願供擔保請准宣告假執行。嗣原告於民國110年10月4日
    具狀變聲明為：(一)被告應給付原告100萬元，及自刑事附
    帶民事訴訟起訴狀繕本送達翌日起至清償日止，按週年利率
    5%計算之利息；(二)願供擔保請准宣告假執行。經核原告所
    為上開訴之變更，為擴張應受判決事項之聲明，且均基於同
    一基礎事實請求，並不礙被告之防禦及訴訟終結，揆諸上開
    規定，應予准許。
貳、實體方面
一、原告主張：被告於108年5月24日傍晚某時，至原告所經營之
    位在新北市○○區○○路000○0號1樓之鳥巢餐廳(其後更名
    為魚鹿餐廳，下稱本案餐廳)後，見訴外人譚麗莉在店內，
    即上前進入本案餐廳，以「不要讓我看到，否則讓你沒辦法
    在這裡做生意」、「如果不搬離的話，你家裡也會有事」等
    語恐嚇原告，使其心生畏懼，致生危害於安全。嗣於同年月
    27日，被告委由訴外人葉文傑與原告談和解未果，竟另行起
    意，傳送内容為「告示烏巢老關呂家威誘拐別人老婆上床」
    之圖片、及「請小狼狗(指原告呂家威)9點前到兄弟飯店時
    打電話給我，我要跟他簽和解書、逾時不侯(候)」等文字訊
    息予譚麗莉，再以Line通話方式要求譚麗莉轉告原告：若不
    出面商談和解事宜，則將張貼上開公告在社區內等語，以此
    加害名譽之方式恐嚇原告，使其心生畏懼，致生危害於安全
    。而被告上開2行為，均業經本院以110年度易字第733號判
    決認定被告犯恐嚇危害安全罪在案。被告以前揭言論、文字
    加害原告之生命、身體及基於人性尊嚴應免於恐懼之自由等
    人格法益，造成心生畏怖，精神上受有嚴重創傷，爰依民法
    第184條第1項前段、後段、第2項及第195條第1項規定，提
    起本件訴訟請求被告給付精神慰撫金100萬元等語。並聲明
    ：㈠被告應給付原告100萬元，及自刑事附帶民事訴訟起
    訴狀繕本送達翌日起至清償日止，按週年利率5%計算之利息
    ；㈡願供擔保請准宣告假執行。
二、被告則以：原告主張被告侵權行為時點為110年5月24日，故
    原告於108年5月24日即已知悉侵權行為及知悉被告為賠償義
    務人，其侵權行為請求權之消滅時效應自108年5月24日開始
    起算，而於110年5月24日屆滿2年，然本件原告遲至110年8
    月26日始提起本件刑事附帶民事訴訟，請求被告賠償原告10
    0萬元，原告之損害賠償請求權顯已因2年不行使而消滅，原
    告之訴為無理由。原告雖稱其在檢察官起訴後確定被告為賠
    償義務人云云，然原告於109年3月6日另案刑事案件對被告
    提起刑事恐嚇之告訴，並無不知情、須待檢察官起訴後始得
    知悉之情事，顯見原告於108年5月24日即已知悉賠償義務人
    為被告，諸前開實務見解，原告實不以檢察官起訴做為其主
    張知悉之時點，是以，原告之請求顯已罹於時效，自不得請
    求本件被告賠償原告上開金額。且被告亦否認有恐嚇原告之
    侵權行為，目前刑事案件正在上訴中等語置辯，並聲明：㈠
    原告之訴及假執行之聲請均駁回；㈡如受不利判決，願供擔
    保請准宣告免為假執行。
三、本院之判斷：
　㈠按因故意或過失，不法侵害他人之權利者，負損害賠償責任
    。故意以背於善良風俗之方法，加損害於他人者亦同。違反
    保護他人之法律，致生損害於他人者，負賠償責任；不法侵
    害他人之身體、健康、名譽、自由、信用、隱私、貞操，或
    不法侵害其他人格法益而情節重大者，被害人雖非財產上之
    損害，亦得請求賠償相當之金額，民法第184條第1項、第2
    項前段及第195條第1項前段規定分別定有明文。
　㈡原告主張於前揭時、地遭被告以「不要讓我看到，否則讓你
    沒辦法在這裡做生意」、「如果不搬離的話，你家裡也會有
    事」等語，以此等加害生命、身體、財產之事，恐嚇原告，
    使原告心生畏懼，致生危害於安全；其後被告竟另行起意，
    於前揭時、地，傳送內容為「告示鳥巢老闆呂家威誘拐別人
    老婆上床」之圖片、及「請小狼狗(指原告呂家威)9點前到
    兄弟飯店時打電話給我，我要跟他簽和解書、逾時不侯(候)
    」等文字訊息予訴外人譚麗莉，再以Line通話方式要求譚麗
    莉轉告原告：若不出面商談和解事宜，則將張貼上開公告在
    社區內等語，被告上開行為，業經本院刑事庭以110年度易
    字第733號（下稱另案刑事案件）判決被告涉犯恐嚇危害安
    全罪等情，業經本院調閱另案刑事案卷核閱無誤，並據原告
    提出前揭文字訊息之截圖照片共3張在卷可稽(見本院卷第13
    9頁至第141頁)，堪信為真實。是原告據此主張被告上開行
    為有侵害原告之名譽權及自由權，構成民法第184條之侵權
    行為等語，洵屬有據。
　㈢惟按時效完成後，債務人得拒絕給付；因侵權行為所生之損
    害賠償請求權，自請求權人知有損害及賠償義務人時起，2
    年間不行使而消滅，民法第144條第1項、第197條第1項前段
    分別定有明文。又按因侵權行為所生之損害賠償請求權，自
    請求權人知有損害及賠償義務人時起，2年間不行使而消滅
    ，則為民法第197條第1項所明定。又關於侵權行為損害賠償
    請求權之消滅時效，應以請求權人實際知悉損害及賠償義務
    人時起算，非以知悉賠償義務人因侵權行為所構成之犯罪行
    為經檢察官起訴或法院判決有罪為準，最高法院72年度台上
    字第738號、85年度台上字第2113號判決意旨參照。
　㈣查原告主張被告之侵權行為時點分別為108年5月24日及108年
    5月27日，並稱原告係於被告遭檢察官起訴後始知悉賠償義
    務人為何人，進而主張原告係於被告經起訴時始確認賠償義
    務人是被告，故本件請求未罹於時效等語；被告則以前詞置
    辯，並提出被告對原告另案請求損害賠償之本院110年度訴
    字第5537號（下稱另案民事案件）案件111年4月29日言詞辯
    論筆錄及兩造於108年5月27日所簽署協議書(下稱系爭協議
    書)1份在卷為憑。觀以原告及被告均在系爭協議書上簽名、
    填載身分證字號及住所，並有兩造照片清晰之身分證影本附
    於系爭協議書之後方(見本院卷第169-170頁)，且證人即系
    爭協議書之見證人洪東雄律師於另案民事案件中亦具結證稱
    系爭協議書係兩造前往證人洪東雄之律師事務所商談而簽立
    ，有本院110年度訴字第5537號111年7月8日言詞辯論筆錄在
    卷可稽(見本院卷第171頁至第185頁)，足認原告至遲於108
    年5月27日即已見過被告而得以確認本件侵權行為之賠償義
    務人是否為被告。況於兩造簽署系爭協議書後，原告更傳送
    訊息予訴外人譚麗莉表示：「......已經完成協議書程序。
    葉先生(指被告葉作萍)信守承諾，他是個正直的人......」
    ，有此揭訊息內容截圖照片在卷可證(見本院卷第188頁)，
    益徵兩造為商談原告介入被告與訴外人譚麗莉婚姻一事，曾
    於108年5月27日見面並簽署系爭協議書，故原告至遲於108
    年5月27日即實際知悉被告為本件賠償義務人，原告主張以
    檢察官起訴時為知悉本件侵權行為之賠償義務人之時點以起
    算侵權行為請求權時效云云，顯非可採。是原告於108年5月
    27日即知被告為本件侵權行為之賠償義務人，遲至110年9月
    1日始提起本件刑事附帶民事訴訟，此有刑事附帶民事訴訟
    起訴狀上本院收文日期戳章可參（見本院110年度附民字第6
    46號卷第5頁），則原告提起本件侵權行為損害賠償之民事
    訴訟，顯已逾民法第197條第1項前段規定之2年請求權消滅
    時效，其請求權已因2年間不行使而消滅，被告抗辯原告之
    請求權已罹於時效，並拒絕給付，即無不合。
四、綜上所述，原告依民法第184條第1項前段、後段、第2項及
    第195條第1項規定，請求被告給付精神慰撫金100萬元，及
    自刑事附帶民事訴訟起訴狀繕本送達翌日起至清償日止，按
    週年利率5%計算之利息，為無理由，應予駁回。又原告之訴
    既經駁回，其假執行之聲請亦失所附麗，併駁回之。
五、本件事證已臻明確，兩造其餘攻擊防禦方法及所提證據資料
    ，核與本件判決所得心證及結果均不生影響，爰不逐一論列
    ，附此敘明。
六、訴訟費用負擔之依據：民事訴訟法第78條。
中　　華　　民　　國　　111 　年　　12　　月　　19　　日
                  民事第八庭    法　官　陳宣每
以上正本係照原本作成
如對本判決上訴，須於判決送達後20日內向本院提出上訴狀。如
委任律師提起上訴者，應一併繳納上訴審裁判費。
中　　華　　民　　國　　111 　年　　12　　月　　19　　日
                                書記官　連晨宇